【裁判字號】    99,消債清,88
【裁判日期】    990628
【裁判案由】    清算事件
【裁判全文】
臺灣板橋地方法院民事裁定            99年度消債清字第88號
聲  請  人  甲○○
上列當事人聲請消費者債務清理事件，本院裁定如下：
    主  文
聲請人甲○○自中華民國九十九年六月廿九日下午四時起開始清
算程序，並同時終止清算程序。
    理  由
一、按債權人會議可決更生方案時，應有出席已申報無擔保及無
    優先權債權人過半數之同意，而其所代表之債權額，並應逾
    已申報無擔保及無優先權總債權額之二分之一；法院得將更
    生方案之內容及債務人財產及收入狀況報告書通知債權人，
    命債權人於法院所定期間內以書面確答是否同意該方案，逾
    期不為確答，視為同意；同意及視為同意更生方案之已申報
    無擔保及無優先權債權人過半數，且其所代表之債權額，逾
    已申報無擔保及無優先權債權額之二分之一時，視為債權人
    會議可決更生方案；債務人有薪資、執行業務所得或其他固
    定收入，法院認更生方案之條件公允者，得不經債權人會議
    可決，逕依債務人之聲請或依職權以裁定認可更生方案；更
    生方案無履行可能者，法院應不認可更生方案，消費者債務
    清理條例第59條第1 項、第60條第1 項、第2 項、第64條第
    1 項、第63條第1 項第8 款分別定有明文。復按更生方案未
    依消費者債務清理條例第59條、第60條規定可決時，除有該
    條例第64條規定之情形外，法院應以裁定開始清算程序，該
    條例第61條亦定有明文。再按法院開始清算程序之裁定，應
    載明其年、月、日、時，並即時發生效力，此為該條例第83
    條第1 項所明定。末按債務人之財產不敷清償清算程序之費
    用時，法院應裁定開始清算程序，並同時終止清算程序，復
    為該條例第85條第1 項亦有明文。
二、經查，本件聲請人聲請更生，經本院民事庭以98年度消債更
    字第461 號裁定開始更生程序。聲請人於99年1 月22日第2
    次陳報更生方案，改為1 個月為1 期，每期清償13,500元，
    8 年共計96期，又每遇核發年終獎金之月份加倍償還，故實
    際償還期數為104 期（計算式：96+8=104），總計清償1,40
    4,000 元，清償成數為17.7％，經本院於99年2 月22日依消
    費者債務清理條例第60條第1 項發函予各債權人進行書面可
    決，債權人玉山商業銀行股份有限公司、慶豐商業銀行股份
    有限公司均函覆表示不同意該更生方案，致更生方案未獲已
    申報無擔保及無優先權債權人過半數且所代表債權額逾已申
    報無擔保及無優先權總債權額二分之一以上同意，亦即聲請
    人所提之更生方案，未能依消費者債務清理條例第60條規定
    獲得債權人會議之可決。又本院審酌聲請人債務為7,933,57
    5 元，惟清償方案卻僅佔債務總額約17.7％，清償成數過低
    ，復依行政院主計處之統計，臺北縣民99年度每人每月最低
    生活費標準為10,792元，此一金額乃包括食、衣、住、行、
    育、樂等一切支出，而依聲請人所提出之財產及收入狀況報
    告書，聲請人現於臺北市政府都市發展局擔任約聘人員，每
    月薪資為34,062元，此有聲請人提出之薪資清單在卷為憑，
    其陳每月需支出房租6,500 元、伙食費6,450 元、交通費2,
    760 元、生活費1,050 元、勞健保費4,153 元，合計每月必
    要生活費用為20,913元，顯已高於臺北縣民99年度每人每月
    最低生活費標準10,792元，有過高不合理之情形；又雖聲請
    人陳稱每月需負擔父母扶養費各3,700 元，惟聲請人之父母
    是否有受扶養之權利，依民法第1117條第1 項、第2 項規定
    仍以不能維持生活為限，經本院於98年7 月1 日以板院輔民
    季98年度消債更字第461 號函，命聲請人補正其父母近2 年
    國稅局綜合所得稅資料清單、財產歸屬資料清單、其等目前
    每月可得收入之轉帳記錄或薪資單等資料，惟其迄未補正，
    是聲請人是否每月有支出扶養費之必要，實屬有疑。再聲請
    人主張其雖均住於臺北縣，而上班地點位於臺北市，日常生
    活消費項目多有所關連，惟依行政院主計處所公佈之臺北市
    民99年度每人每月最低生活費標準，亦僅14,614元，聲請人
    每月之支出仍顯高於上開標準，聲請人既已負債龐大，自應
    壓縮生活品質，盡最大能力清償債務，而非保有向來之生活
    品質，以剩餘金錢來清償債務。另聲請人所提出之更生方案
    ，雖主張每逢核發年終獎金之月份，將多還一期13,500元，
    惟聲請人為公家機關約僱人員，年終獎金固定為1.5 個月（
    約49,392元），惟其僅願於當月增加13,500元還款金額，亦
    多有保留，難謂公允，實難認其已盡最大還款誠意，其亦並
    未致力於撙節支出以提高對於債權人之清償成數，是難認聲
    請人所提更生方案之條件公允，故不符合得由本院逕以裁定
    認可更生方案之規定，本件即無從由本院依消費者債務清理
    條例第64條第1 項之規定認可聲請人之更生方案。綜上，本
    件堪認已符合消費者債務清理條例第61條之規定，依法應予
    以裁定開始清算程序。
三、復查，依聲請人所提出之更生聲請狀、財產及收入狀況說明
    書、財政部臺灣省北區國稅財產歸屬資料清單、財產切結書
    所載，聲請人有76年出廠之汽車一輛，惟其稱該車現已停用
    ，並無殘餘價值，其另有87年出廠之機車一輛，亦僅存約2,
    000 元之殘餘價值，此外並無其他任何財產。然清算亦需清
    算程序費用，再參酌本件清算程序之規模，堪認聲請人之財
    產，應不敷清償清算程序之費用，難認進行清算程序有利於
    債權人及債務人，是依消費者債務清理條例第85條第1 項之
    規定，應以裁定開始清算程序，並同時終止清算程序，爰裁
    定如主文。
四、末按法院終止清算程序後，債務人之債務並非當然免除，仍
    應由法院斟酌消費者債務清理條例有關免責之規定，例如本
    條例第133 條、第134 條、第135 條等，依職權認定是否裁
    定免責，以避免債務人基於脫免債務之意圖，故意提出顯難
    使債權人接受之方案，造成無法經債權人會議可決其更生方
    案，而依法律規定進入清算程序之結果，故法院終止清算程
    序後，債務人雖有免責之機會，惟其財產不敷清償清算程序
    之費用如係因上述條例所定不可免責之事由所致，法院即非
    當然為免責之裁定，債務人就其所負債務仍應負清償之責，
    附此敘明。
中    華    民    國    99    年    6     月    28    日
                  民事第二庭  法  官  張筱琪
上為正本係照原本作成。
開始清算程序之裁定不得抗告，如不服同時終止清算程序之裁定
，應於裁定送達後10日內，以書狀向本院提出抗告，並繳納抗告
費新臺幣1,000 元整。
本裁定已於99年6 月29 日下午4 時公告。
中    華    民    國    99    年    6     月    28    日
                              書記官  連思斐

司法院資訊處製作；財團法人民間司法改革基金會備份。
